【裁判字號】    90,易,3918
【裁判日期】    901214
【裁判案由】    違反就業服務法
【裁判全文】
臺灣高雄地方法院刑事判決                          九十年度易字第三九一八號
    公  訴  人  臺灣高雄地方法院檢察署檢察官
    被      告  乙○○
                甲○○
右列被告因違反就業服務法案件，經檢察官提起公訴（九十年度偵字第一二九九五號
），本院判決如左：
    主  文
乙○○、甲○○均無罪。
    理  由
一、公訴意旨略以：被告乙○○於民國八十八年十二月三日起，經主管機關許可，接
    續聘僱黃金杏所聘僱之泰國籍勞工ＳＩＲＩＢＵＮ  ＢＵＡＳＡＩ從事家庭幫傭
    工作。乙○○明知不得以本人名義聘僱外國人為他人工作，竟於九十年四月間因
    經濟狀況欠佳，無法繼續給付薪資於該外籍勞工，乃於同年四月三日起將該外籍
    勞工帶往高雄市○○區○○路一０九號十四樓之二被告甲○○住處，由甲○○予
    以僱用。甲○○明知該外勞係他人所聘僱之勞工，竟未經主管機關之許可，以每
    月新台幣（下同）一萬七千元之薪資聘僱該外籍勞工，從事清潔等工作，嗣於九
    十年六月二十一日下午四時三十分許，在上址為警查獲，因認被告乙○○所為，
    係違反就業服務法第五十三條第二款規定，以本人名義聘僱外國人為他人工作；
    被告甲○○所為，係違反就業服務法第五十三條第三款規定，未經許可聘僱他人
    所申請聘僱之外國人，二人均涉犯同法第五十八條第一項前段之罪嫌等語。
二、按犯罪事實應依證據認定之，無證據不得推定其犯罪事實；又不能證明被告犯罪
    者，應諭知無罪之判決，刑事訴訟法第一百五十四條、第三百零一條第一項分別
    定有明文。又事實之認定，應憑證據，如未能發現相當證據，或證據不足以證明
    ，自不能以推測或擬制之方法，為裁判基礎；且認定犯罪事實所憑之證據，雖不
    以直接證據為限，間接證據亦包括在內，然而無論直接證據或間接證據，其為訴
    訟上之證明，須於通常一般之人均不致有所懷疑，而得確信其為真實之程度者，
    始得據為有罪之認定，倘其證明尚未達到此一程度，而有合理之懷疑存在而無從
    使事實審法院得有罪之確信時，即應由法院為諭知被告無罪之判決，最高法院四
    十年台上字第八六號、七十六年台上字第四九八六號判例足參。
三、本件訊據被告乙○○固不否認聘僱ＳＩＲＩＢＵＮ  ＢＵＡＳＡＩ擔任家庭幫傭
    ，並於九十年四月三日將其帶至被告甲○○之住處等情，而被告甲○○亦不否認
    ＳＩＲＩＢＵＮ  ＢＵＡＳＡＩ有至其住處，並曾有為清潔之工作等情，惟均堅
    決否認有何違反就業服務法犯行，被告乙○○辯稱：伊因家庭經濟發生變故，而
    搬離家庭，為能妥適照顧小孩，乃將該外勞一併帶往甲○○住處，後因念及住在
    他人家中且甲○○又偶給家庭生活費用，故有請外勞在空閒時順便整理甲○○之
    住處等語。被告甲○○則辯稱：乙○○係伊好友之女，因家中發生變故，故讓渠
    至家中暫住，並給予部分生活費用，沒有僱請該外勞等語。經查：
    (1)本件泰國籍勞工ＳＩＲＩＢＵＮ  ＢＵＡＳＡＩ本係受黃金杏所聘僱，嗣於八
      十八年十二月三日起由被告乙○○接續聘僱，於高雄市三民區○○○路三七三
      巷十五號擔任家庭幫傭之工作，後於九十年四月三日遷至高雄市○○區○○路
      一０九號十四樓之二被告甲○○之住處擔任家庭幫傭之工作等情，業據被告乙
      ○○陳明在卷，並有行政院勞工委員會函、外僑居留證在卷足憑，而該外國勞
      工之所以會至被告甲○○之住處擔任幫傭之工作，依被告乙○○、甲○○所言
      ，係因被告乙○○家中經濟發生變故，被告乙○○不得不攜幼子離家搬至被告
      甲○○之住處，故一併將該泰國籍勞工帶至被告甲○○住處等情，此亦據證人
      林俊吉即被告乙○○之夫、陳健財即被告乙○○之父到庭證稱屬實（見本院九
      十年十一月三十日審判筆錄），是依此觀之，該泰國籍勞工本即係受僱於被告
      乙○○為家庭幫傭之工作，後雖因被告乙○○搬離其住所，以致該泰國籍勞工
      亦跟著搬遷原申請之工作地點，惟泰國籍勞工於搬離後，仍係為被告乙○○看
      顧小孩及整理家務，其仍屬為被告乙○○工作，雖該泰國籍勞工於被告甲○○
      家中亦順便整理被告甲○○之家務，但被告乙○○既仍有聘僱該泰國籍勞工之
      必要與事實，則其所為與就業服務法第五十三條第二款所欲規範者係對於本無
      聘僱外國人需要之人卻以其名義聘僱外國人為他人工作，欺瞞主管機關對僱主
      身分之認定不同，該泰國籍勞工為被告甲○○整理家務之所為，亦僅係被告乙
      ○○是否違反就業服務法第五十三條第四款「指派所聘僱之外國人從事申請許
      可以外之工作」之規定，而應由主管機關依同法第六十二條第一項處以行政罰
      之問題，並無適用就業服務法第五十三條第二款餘地。
    (2)另證人ＳＩＲＩＢＵＮ  ＢＵＡＳＡＩ雖於警訊時稱：係被告甲○○支付薪資
      等語。（見九十年六月二十一日警訊筆錄），惟就此被告乙○○則辯稱：因家
      中經濟有困難，故被告甲○○會給予生活費用，亦曾經請被告甲○○代為支付
      等語。被告甲○○亦稱：係因受其父親拜託，且看其經濟困難，故給予金錢幫
      助；一個月約一萬五千元等語。而依證人林俊吉所證：「申請要照顧小孩。」
      「我跟地下錢莊借錢，我怕發生事情，所以我叫乙○○帶小孩出去。」「我每
      月給他二萬元，包含給外勞一萬七千元，她本身也有工作。」（見本院九十年
      十一月三十日審判筆錄）是依證人林俊吉所言，被告乙○○係帶小孩一併離家
      ，又須工作，故仍有繼續聘僱該泰國籍勞工之需要，且按月自其夫即證人林俊
      吉處取得生活費用以資支付薪水，雖因經濟因素，可能不夠支應，惟亦因如此
      始有被告甲○○給予被告乙○○生活費之必要，否則若該泰國籍勞工係被告甲
      ○○所聘僱，則其一個月僅支付一萬五千元之費用亦屬不足，在被告乙○○經
      濟情況不允許之情況下，若被告乙○○欲將泰國籍勞工轉借他人僱傭，不可能
      亦無必要自行貼補差額，是被告二人所辯，應屬可採，從而，該外籍勞工既係
      仍繼續受僱於被告乙○○，並由被告乙○○支付薪資，則該泰國籍勞工雖偶有
      從被告甲○○手中收到薪水，而誤認係由被告甲○○所支付，亦無法遽認該泰
      國籍勞工係被告甲○○所聘僱。
四、綜上所述，本件該泰國籍勞工雖有幫被告甲○○為整理家務之行為，惟其係因被
    告乙○○要該泰國籍勞工有空閒時順便所為，並非係由被告乙○○為名義上之僱
    傭人，以僱用該泰國籍勞工實際上為被告甲○○工作，另該泰國籍勞工雖曾從被
    告甲○○處收到薪水，惟其係被告乙○○所轉交，被告甲○○並無聘僱之行為，
    則被告二人所為，即分別與就業服務法第五十三條第二款、第三款所規範者有間
    ，此外，復查無其他積極證據，足認被告二人有何公訴人所指之違反就業服務法
    犯行，揆諸首揭法條規定，自應為被告二人無罪之諭知，以期適法。
五、據上論斷，應依刑事訴訟法第三百零一條第一項，判決如主文。
中      華      民      國      九十      年      十二  月    十四    日
                                  臺灣高雄地方法院刑事第四庭
                                      法  官  楊  國  祥
右正本證明與原本無異。
如不服本判決，應於判決送達後十日內，向本院提出上訴狀。
                                      書記官  陳  怡  真
中    華    民    國    九十      年      十二     月      十四        日


司法院資訊處製作；財團法人民間司法改革基金會備份。
